臺灣高等法院臺中分院刑事裁定　　　　 94年度交抗字第745號
抗　告　人
即受處分人　甲○○
上列抗告人因違反道路交通管理處罰條例案件，不服臺灣南投地
方法院中華民國94年10月31日所為裁定（94年度交聲字第 164號
；原裁決書字號：交通部公路總局臺中區監理所南投監理站94年
7月28八日投監四字第裁 65-Z00000000號裁決書），提起抗告，
本院裁定如下：
    主  　　文
抗告駁回。
    理  　　由
一、本件抗告人即受處分人甲○○（下稱受處分人）駕駛車號62
    2-SA 號自用大貨車，於94年3月17日14時19分許，行經國道
    一號公路北向197至196公里處（4車道路段），因「同向4車
    道以上路段大型車行駛內側兩車道」違規，經警舉發，受處
    分人於應到案日期前提出申訴，經原舉發機關函覆違規屬實
    ，原處分機關遂於94年7月28日以投監四字第裁65-Z0000000
    0號裁決書，裁處異議人罰鍰新台幣3千元，並計違規點數 1
    點。
二、受處分人於原審固不否認其有駕駛前開自用大貨車，行駛內
    側車道於前揭時地經警攔停舉發之事實，惟以：(一)其駕車於
    北斗交流道上中山高經彰化至草屯，一直行駛第 3車道。(二)
    中山高197公里以前為短虛線之交流道入口，而受處分人於1
    96公里處以前轉為第4車道，於2公里以內轉車道為常理，因
    為第4車道有車轉換車道不易，要等沒有車才可轉換，而第3
    車道為第4車道超車道，從而受處分人於2公里以內由第3 車
    道轉為第4 車道為合法合理為由，聲明異議。原審則以，本
    件受處分人駕駛車號622-SA號自用大貨車，於 94年3月17日
    14時19分許，行經國道一號公路北向197至196公里處，因「
    同向四車道，大型車行駛內側車道」違規，為內政部警政署
    國道公路警察局第三警察隊員警掣開公警局交字第Z0000000
    0號舉發通知單1紙在卷可稽；且經原審法院函詢內政部警政
    署國道公路警察局第三警察隊國道一號公路北上193公里至1
    98公里之車道變換情形，該局函覆『國道一號彰化交流道北
    上入口匝道，由加速車道匯入主線車道係於197公里加490公
    尺處，為3線車道變為4線車道之完整起點，4線車道於193公
    里加960公尺處變為3線車道』，換言之，國道一號公路北上
    197點49公里至193點96公里為4線車道，且此4線車道均為主
    車道，有國道公路警察局第三警察隊 94年9月27日公警三交
    字第0940376399號函、該隊所繪製之國一公路197至196公里
    北向現場圖各1份及光碟片1片附卷足稽；又國道一號公路北
    上197點49公里處已變換為4線車道，受處分人聲明異議狀稱
    其係於該路段196公里處變換至外側之第4車道，兩者相距約
    1點5公里，受處分人又自承當時伊之車速約每小時 7、80公
    里，並已行駛 2公里始變換至外側車道，是如依受處分人前
    開所述，以其當時之車速，其變換至外線車道根本無需車行
    近2公里始能完成；又縱使高速公路為4線車道時，第3 車道
    為第4車道之超車道，惟此時第3車道僅供大型車輛超越前車
    使用，高速公路交通管制規則第8條第1項第2款明文規定 『
    汽車行駛高速公路，大型車輛應行駛於外側車道。但得暫時
    利用緊臨外側車道之車道超越前車。』，從而大型車輛不得
    藉超車為由持續行駛於中內車道。因認受處分人之異議不足
    採信，受處分人於前揭時、地違規事實，堪以認定。從而，
    原處分機關據以援引道路交通管理處罰條例第33條第1 項、
    第63條第1項第1款規定，裁處受處分人罰鍰新台幣 3千元，
    並計違規點數1點，並無不當，而駁回受處分人之異議。
三、受處分人提起抗告意旨略稱：中山高197．3公里處未標示大
    型車禁行內車道，因 198公里處為3車道，增加為4車道，公
    務單位應負告知義務；且是日於 196.3公里處，伊車之前右
    側車道有轎車行駛，伊根本無法行駛右側，是伊於196.3至1
    96 公里前轉為第4車道應屬合理合法云云。然查，受處分人
    係於國道一號公路北向197至196公里處，因 「同向4車道，
    大型車行駛內側車道」違規為警舉發，而國道一號公路北上
    197點49公里至193點96公里均為4線車道，且此4線車道皆為
    主車道，業經原審詳述如上，受處分人於該同向 4車道之路
    段，行駛內側車道，自屬違規；從而，原審以其違規事實已
    明而駁回其異議，洵無不當。至其另辯以右側車道另有車輛
    行駛乙詞，縱認屬實，惟此時之第3 車道僅供大型車輛超越
    前車使用，高速公路交通管制規則第8條第1項第2 款規定甚
    明，是大型車輛亦不得藉超車為由持續行駛於中內車道，本
    件受處分人駕駛大貨車持續行駛內側車道，亦非超車之暫時
    行為；再大型車輛應行駛於外側車道，上揭高速公路管制規
    則亦有規定，受處分人為大貨車駕駛人，自應知悉，其另以
    該路段未有標示大型車禁行內側車道云云執詞抗告，核非有
    據；綜上，受處分人之抗告為無理由，應予駁回。
四、據上論結，應依道路交通案件處理辦法第25條、第26條，刑
    事訴訟法第412條，裁定如主文。
中　　華　　民　　國　　94　　年　　12　　月　　29　　日
            刑事第十一庭  審判長法　官  黃  梅  月
                                法　官  林  宜  民
                                法　官  林  欽  章
上列正本證明與原本無異。
不得再抗告。
                                書記官  巫  彥  佳
中　　華　　民　　國　　94　　年　　12　　月　　30　　日
                                                      Ｒ
